臺灣板橋地方法院刑事判決　　　　　　 100年度易字第1976號
公　訴　人　臺灣板橋地方法院檢察署檢察官
被　　　告　馮家哲
上列被告因家暴傷害案件，經檢察官提起公訴（100 年度偵字第
12337 號），本院判決如下：
    主  文
馮家哲犯傷害罪，累犯，處拘役參拾日，如易科罰金，以新臺幣
壹仟元折算壹日。
    事  實
一、馮家哲前因違反勞工安全衛生法及業務過失致死等案件，經
    本院以96年度訴字第255 號判處有期徒刑4 月、6 月，減為
    有期徒刑2 月、3 月，應執行有期徒刑4 月確定，於民國98
    年2 月12日易科罰金執行完畢。其與方心妤係同居之男女朋
    友，2 人具有家庭暴力防治法第3 條第2 款所定之家庭成員
    關係。馮家哲於100 年4 月11日12時35分許，在其等位於新
    北市○○區○○路347 巷4 弄26之3 號住處，竟基於傷害之
    故意，先以類似打火機之物戳方心妤之臉部，並拉扯方心妤
    之頭髮，使其向後摔倒在地，復持鐵筷子欲刺方心妤，然遭
    方心妤奪下，雙方進而拉扯、扭打，致方心妤受有臉部、頸
    部擦傷等傷害。
二、案經方心妤訴由新北市政府警察局中和第二分局移送臺灣板
    橋地方法院檢察署檢察官偵查起訴。
    理  由
一、按被告以外之人（包括證人、鑑定人、告訴人、被害人及共
    同被告等）於審判外之陳述雖不符刑事訴訟法第159 條之1
    至之4 等4 條之規定，而經當事人於審判程序同意作為證據
    ，法院審酌該言詞陳述或書面陳述作成時之情況，認為適當
    者，亦得為證據；當事人、代理人或辯護人於法院調查證據
    時，知有刑事訴訟法第159 條第1 項不得為證據之情形，而
    未於言詞辯論終結前聲明異議者，視為有前項之同意，同法
    第159 條之5 定有明文。立法意旨在於傳聞證據未經當事人
    之反對詰問予以核實，原則上先予排除。惟若當事人已放棄
    反對詰問權，於審判程序中表明同意該等傳聞證據可作為證
    據；或於言詞辯論終結前未聲明異議，基於尊重當事人對傳
    聞證據之處分權，及證據資料愈豐富，愈有助於真實發見之
    理念，且強化言詞辯論主義，使訴訟程序得以順暢進行，上
    開傳聞證據亦均具有證據能力。經查，被告馮家哲及檢察官
    於本院準備期日，對於下列經本院調查之證據方法，均表示
    對證據能力不爭執，復於審判期日就本院提示之前揭證據方
    法於言詞辯論終結前，均亦未就所調查之證據主張有刑事訴
    訟法第159 條第1 項不得為證據之情形，本院審酌上開證據
    亦無非法取供等不法情形，本案經調查之證據均有證據能力
    ，合先敘明。
二、訊據被告矢口否認有何傷害犯行，辯稱：伊和方心妤是互毆
    ，伊有欠方心妤錢，那天早上伊起床要出門，方心妤坐在電
    腦桌旁邊正要吃飯，說伊欠她錢，要怎麼處理，一直挑釁伊
    ，伊走到電腦旁的房間，方心妤就推伊，問伊欠錢要怎樣還
    ，伊說讓伊繼續工作來還錢，並提到方心妤之前叫人來討債
    的事，方心妤就說找人來要錢是天經地義的事，方心妤另外
    也有用簡訊恐嚇伊家人，說欠錢要還，方心妤一直用言語挑
    釁伊，並用手推伊，伊就動手了，方心妤就回手，雙方就互
    毆，筷子是方心妤吃飯用的，放在電腦旁邊，伊只是拿起筷
    子說如果要你死的話1 支筷子就夠了，但是伊沒有用筷子刺
    她云云。經查：
（一）上揭事實，業據證人方心妤於本院審理中證稱：當時伊人
      在房間內上網，被告突然進來要打伊，手上有拿著打火機
      ，一直戳伊的頭，拉伊的頭髮往椅子後面倒，伊有倒下，
      當時桌上有伊吃飯的筷子，被告就拿著筷子要插伊的脖子
      和心臟，伊就跟他拉扯，筷子伊有搶下來，伊等扭打得很
      厲害，後來伊躲進伊的房間並報警等語在卷（本院卷第34
      頁），經核與其於警詢、偵查中所證述情節並無齟齬之處
      ，又告訴人方心妤於案發後，旋即報警，並前往誠泰醫院
      就診，經醫師診斷受有臉部、頸部擦傷之傷害，此有該院
      診斷證明書1 紙附卷可佐（100 年度偵字第12337 號卷第
      9 頁），足證證人方心妤上揭證述為真實可採，堪認被告
      確有於上揭時地傷害告訴人之犯行。
（二）按正當防衛必須對於現在不法之侵害始得為之，侵害業已
      過去，或無從分別何方為不法侵害之互毆行為，均不得主
      張防衛權，而一般社會經驗法則，互毆係屬多數動作構成
      單純一罪而互為攻擊之傷害行為，縱令一方先行出手，而
      還擊之一方在客觀上苟非單純對於現在不法之侵害為必要
      排除之反擊行為，因其本即有傷害之犯意存在，則對其互
      為攻擊之還手反擊行為，自無主張防衛權之餘地，最高法
      院92年度臺上字第3039號著有判決可資參照。被告雖辯稱
      雙方係互毆，然與證人方心妤上揭於本院審理中之證述不
      符，且被告於警詢中初供稱：因為伊等有口角，方心妤就
      要動手攻擊伊，伊就用手抓住她的手壓在背後等語（100
      年度偵字第12337 號卷第3 頁），復於本院審理中供稱：
      伊當時在客廳看電視，是告訴人先挑釁伊，說到錢的事，
      伊進房間要跟告訴人說的時候，告訴人想推伊，所以伊拉
      了告訴人一下，告訴人才會掉下椅子，雙方就發生拉扯等
      語在卷（本院卷第36頁），其前後供述不一，且未據被告
      提出證據以實其說，已難信其上揭辯詞為真實可採，況依
      告訴人上揭所述，縱認告訴人確有先推被告之行為，然查
      無證據足資證明告訴人在推被告後尚有持續進行之現在不
      法侵害存在，被告竟動手拉扯告訴人使其倒地，並徒手傷
      害之，致告訴人受有上揭傷害，被告所為自難認定為針對
      現在不法侵害所為之必要排除手段，而係另有傷害之犯意
      存在，非屬正當防衛至明，被告上揭所辯，顯不可採。
三、核被告馮家哲所為，係犯刑法第277 條第1 項之傷害罪。被
    告與告訴人為同居之男女朋友關係，具有家庭暴力防治法第
    3 條第2 款所定之家庭成員關係，被告傷害告訴人之行為屬
    於對家庭成員間實施身體不法侵害之行為，自該當家庭暴力
    防治法所稱之家庭暴力罪，惟因家庭暴力防治法對於家庭暴
    力罪並無科處刑罰之規定，故僅依刑法規定予以論罪科刑即
    可，附此敘明。又被告有事實欄所示之前科及執行紀錄，有
    臺灣高等法院被告前案紀錄表1 份在卷可佐，其受有期徒刑
    之執行完畢後，5 年以內故意再犯有期徒刑以上之罪，為累
    犯，依刑法第47條第1 項規定加重其刑。爰審酌被告與告訴
    人當時為男女朋友關係，竟因細故而出手傷害，顯有不當，
    兼衡其犯罪之動機、目的、手段、高中畢業之智識程度、家
    庭狀況、對告訴人造成傷害之程度、迄未與告訴人達成和解
    ，賠償其損失，及犯罪後否認犯行之態度等一切情狀，量處
    如主文所示之刑，並諭知易科罰金之折算標準。
據上論斷，應依刑事訴訟法第299 條第1 項前段，刑法第277 條
第1 項、第47條第1 項、第41條第1 項前段，刑法施行法第1 條
之1 第1 項、第2 項前段，判決如主文。
本案經檢察官陳世錚到庭執行職務。
中    華    民    國   100    年    7     月    20    日
                  刑事第十七庭  法  官  俞秀美
上列正本證明與原本無異。
如不服本判決，應於判決送達後10日內敘明上訴理由，向本院提
出上訴狀 (應附繕本) ，上訴於臺灣高等法院。其未敘述上訴理
由者，應於上訴期間屆滿後20日內向本院補提理由書「切勿逕送
上級法院」。
                                書記官  謝怡貞
中    華    民    國   100    年    7     月    20    日
附錄本案論罪科刑法條全文：
中華民國刑法第277條
傷害人之身體或健康者，處 3 年以下有期徒刑、拘役或 1 千元
以下罰金。
犯前項之罪因而致人於死者，處無期徒刑或 7 年以上有期徒刑
；致重傷者，處 3 年以上 10 年以下有期徒刑。